臺灣高等法院民事裁定　　　　　　　　　100年度抗字第480號
抗　告　人　財團法人法律扶助基金會
法定代理人　吳景芳
代　理　人　金昶輝
上列抗告人因與陳燦琛間聲請確定訴訟費用額事件，對於中華民
國100年2月24日臺灣宜蘭地方法院99年度事聲字第38號裁定提起
抗告，本院裁定如下：
    主  文
抗告駁回。
抗告訴訟費用由抗告人負擔。
    理  由
一、按民事訴訟法第77條之25規定：「法院或審判長依法律規定
    ，為當事人選任律師為特別代理人或訴訟代理人者，其律師
    之酬金由法院或審判長酌定之。前項酬金及第466條之3第一
    項之酬金為訴訟費用之一部，其支給標準，由司法院參酌法
    務部及中華民國律師公會全國聯合會意見定之。」是以，依
    民事訴訟法規定，法院或審判長依法律規定為當事人選任律
    師為特別代理人或訴訟代理人及第三審律師酬金，始得列為
    訴訟費用之一部。另當事人確有不能自為訴訟行為，必須委
    任人代理之情形所支出之代理人費用，如可認為伸張權利或
    防禦上所必要者，應屬訴訟費用之一種，於必要限度內，得
    令敗訴人賠償，亦經司法院院字第205號解釋明確。 至於前
    述情形外之民事訴訟程序，因民事訴訟法並非採用律師強制
    代理主義，故當事人為委任代理人所支出之律師酬金，並非
    屬必要之訴訟費用。法律扶助法第35條第1項、第2項固規定
    ，分會就扶助事件所支出之酬金及必要費用，視為訴訟費用
    之一部。因法律扶助而由分會支出之酬金及必要費用，得向
    負擔訴訟費用之他造請求。其立法理由謂：「一、受扶助人
    既係透過基金會之協助而進行訴訟，則其依法或裁判得向對
    造請求之訴訟費用者，當無平白受領之理，且為簡化基金會
    求償之程序，爰參酌民事訴訟法第一百十四條之精神，就分
    會為提供法律扶助所支出之酬金及必要費用，明定視為訴訟
    費用之一部，並於第二項及第三項規定，得向負擔訴訟費用
    之他造請求返還。另為避免分會必須另行訴訟始能取得執行
    名義，爰於第四項明定，分會得據受扶助人有執行力之執行
    名義，直接聲請確定訴訟費用額並據以聲請強制執行。二、
    基金會依前開規定取得訴訟費用之執行名義，既來自受扶助
    人，自得以其金額，抵充受扶助人應繳付之酬金及必要費用
    。」等語，可知該條之立法原意，係將受扶助人其依法或裁
    判得向對造請求之訴訟費用，於受扶助範圍內，得由抗告人
    逕為聲請，法律扶助法第35條第1項、第2項規定分會就扶助
    事件所支出之酬金及必要費用，視為訴訟費用之一部，乃在
    確定受扶助人受扶助之範圍，並非在創設一項獨立訴訟費用
    分擔原則甚明。故而，抗告人關於訴訟費用請求權，其範圍
    自不得逾受扶助人自行得請求確定訴訟費用額之範圍。又為
    扶助所支出之律師酬金係比照訴訟救助及第三審情形而將之
    列為訴訟費用之一部，亦應同受民事訴訟法第110條第1項第
    3款、第466條之3規定之拘束。 易言之，於法律扶助情形，
    仍須法院或審判長依法律規定為當事人選任律師為特別代理
    人或訴訟代理人及屬第三審律師酬金，始得列為訴訟費用之
    一部。
二、本件抗告人主張伊因訴外人李睿致與相對人陳燦琛間請求清
    償借款事件，經審查准予對於李睿致民事第一、二審事件為
    法律扶助，並指派扶助律師，因而支出律師酬金新台幣（下
    同）5萬元，該事件業經原法院98年度訴字第366號判決及本
    院99年度上字第207號判決受扶助人李睿致勝訴確定，其第
    一審訴訟費用由陳燦琛負擔百之九十九、第二審訴訟費用由
    陳燦琛負擔等情，固據其提出該等判決書、判決確定證明書
    、審查決定通知書、宜蘭分會扶助律師接案通知書及預付酬
    金領款單等件為證。然依首開說明，抗告人預支之前開律師
    酬金，係屬第一、二審訴訟之律師酬金，非屬前揭所示依法
    應由他造負擔之律師酬金，不在民事訴訟法所規定訴訟費用
    範圍內，抗告人聲請相對人就此酬金應確定其訴訟費用額，
    自屬無據。原法院因而駁回抗告人之聲請，經核其結論並無
    違誤。抗告意旨指摘原裁定違法，聲明廢棄，為無理由，應
    駁回其抗告。
三、據上論結，本件抗告為無理由。依民事訴訟法第495條之1第
    1 項、第449條第1項、第95條、第78條，裁定如主文。
中    華    民    國   100    年    4     月    12    日
                  民事第九庭
                        審判長法  官  黃熙嫣
                              法  官  陳玉完
                              法  官  李國增
正本係照原本作成。
本裁定除以適用法規顯有錯誤為理由外，不得再抗告。如提起再
抗告，應於收受後10日內委任律師為代理人向本院提出再抗告狀
。並繳納再抗告費新台幣１千元。
中    華    民    國   100    年    4     月    13    日
                              書記官  李佳樺